【裁判字號】    99,交抗,123
【裁判日期】    990119
【裁判案由】    違反道路交通管理處罰條例
【裁判全文】
臺灣高等法院交通事件裁定            99年度交抗字第123號
抗 告 人即
異 議 人即
受 處 分人  甲○○  民國○○.
上列抗告人因違反道路交通管理處罰條例案件，不服台灣板橋地
方法院，中華民國98年9月25日所為裁定（ 98年度交聲字第3367
號），提起抗告，本院裁定如下：
    主  文
原裁定撤銷，發回台灣板橋地方法院。
    理  由
一、原裁定以受處分人於民國98年 1月21日經警舉發違規後，原
    處分機關交通部公路總局台北區監理所蘆洲監理站於98年 7
    月22日裁決，於同年月30日送達等情，有舉發違反道路交通
    管理事件通知單、裁決書、送達證書等件附卷可稽，是本案
    扣除受處分人居住台北縣三重市之在途期間2日，計至98年8
    月21日期間屆滿，而受處分人遲至98年 9年11日始具狀向原
    處分機關提起異議，已逾越法定異議期間，其聲明異議不合
    法律上程式，因而駁回異議。
二、抗告意旨略以：受處分人於98年 7月29日左右接獲蘆洲監理
    站寄發之交通裁決書。即請女兒前往蘆洲監理站，承辦人員
    告知須先踐行申訴程序，如不服方能向法院聲明異議。便於
    98 年8月11日提出申訴，台北縣警察局三重分局答覆後，承
    辦人員復告知，可於接獲該文 20日內向地方法院聲明異議，
    便於98年 9月11日向該站遞交聲明異議狀，惟法院裁定應於
    98年 8月21日前提出聲明異議。受處分人救濟程序皆依蘆洲
    監理站承辦人員所告知之程序進行，法院裁定已逾法定救濟
    期間，則吾人之救濟權利及對行政機關之信賴，孰能保護之
    等語。
三、經查：
（一）按道路交通管理事件統一裁罰基準及處理細則第40條規定
      ：違反本條例行為之處罰，處罰機關於裁決前，應給予違
      規行為人陳述之機會；違規行為人陳述時，得交付違反道
      路交通管理事件陳述單，請其自行填明或由處罰機關指定
      人員代為填寫，並由陳述人簽章後處理之。又道路交通管
      理處罰條例第87條規定：受處分人不服第 8條主管機關所
      為之處罰，得於接到裁決書之翌日起20日內，向管轄地方
      法院聲明異議。又道路交通管理事件統一裁罰基準及處理
      細則第65條：違反道路交通管理事件，受處分人不服處罰
      ，依法聲明異議者，處罰機關應於接受異議書狀 5日內，
      製作不服違反道路交通管理事件裁決聲明異議移送書，將
      案卷及有關證物連同聲明異議書狀，送交該管地方法院審
      理。及道路交通案件處理辦法第13條規定：聲明異議，應
      以司法狀紙，敘述異議之理由，提出於原處分機關為之。
      原處分機關應於接受異議書狀後 5日內，將該案卷宗及有
      關證物，送交該管地方法院或其分院交通法庭。是關於違
      反道路交通管理處罰條例之違規行為人，其不服救濟之程
      序，在處罰機關裁決前，得向處罰機關陳述意見；如於處
      罰機關於裁決處分後，不服者得向原處分機關聲明異議，
      原處分機關應於接受聲明異議書狀5日內移交於管轄法院
      。
（二）又按所遞書狀未揭明提起上訴，若其內容係對於原判決有
      不服之表示，即應認為上訴（ 最高法院21年抗字第112號
      判例意旨參照）。又上訴權人如已於法定上訴期間內提出
      書狀對原審判決表示不服，縱令其書狀之名稱誤用為「非
      常上訴」或「聲請再審」等字樣，因其真意係在提起上訴
      ，自於上訴之效力不生影響，法院應依上訴之法定程序處
      理之（最高法院 88年台抗字第318號裁定意旨參照）。此
      雖係刑事訴訟之相關判例，但依其意旨，以法令既多且雜
      ，一般人民無以深切明瞭法律規定，為保障人民訴訟救濟
      之權利，對於人民陳述不服原處分機關裁決之聲明異議方
      式，不應拘泥於受處分人不服之方式係使用申訴或異議等
      語句，只要受處分人於收受裁決書後所為不服之意思表示
      ，以書狀載明其所不服之意旨，即應認為係屬合法之聲明
      異議。
（三）本件原處分機關於98年7月22日作成裁決書，並於98年7月
      30日送達於受處分人，是受處分人於裁決後之98年 8月11
      日向原處分機關提出書面之「交通違規陳述單及查詢」表
      示不服（見原審卷第10頁至第12頁）。因監理機關早已依
      法為裁決，應依異議程序處理而不應依陳述程序處理。然
      此並不影響受處分人之權利。若受處分人提出之書面之「
      陳述單及查詢」，係對裁決所為不服之意思表示，只是聲
      明異議不合法律上之程式，而屬可補正之事項，且受處分
      人嗣於98年 9月11日已以司法狀紙在異議裁定前提出異議
      ，而加以補正。
四、原審未調查審酌受處分人於法定期間內提出之陳述書是否即
    為表明異議之意旨，遽以受處分人嗣後補正異議書狀之日期
    ，認其逾期，因而駁回異議，自難昭折服。受處分人提起本
    件抗告，尚非全無理由，自應由本院將原裁定撤銷，發回原
    法院調查後，另為適法之處理。
據上論結，應依道路交通管理處罰條例第89條，道路交通事件處
理辦法第26條，刑事訴訟法第413條前段，裁定如主文。
中    華    民    國    99    年    1     月   19      日
                  刑事第七庭審判長法  官 宋明蒼
                                  法  官 游紅桃
                                  法  官 趙功恆
以上正本證明與原本無異。
不得再抗告。
                                  書記官 張美華
中    華    民    國    99    年    1     月    20    日


司法院資訊處製作；財團法人民間司法改革基金會備份。
